【裁判字號】    97,易,795
【裁判日期】    971219
【裁判案由】    詐欺
【裁判全文】
臺灣臺北地方法院刑事判決               97年度易字第795號
公  訴  人  臺灣臺北地方法院檢察署檢察官
被      告  丙○○
上列被告因詐欺案件，經檢察官提起公訴（97年度偵字第3004號
），及移送併案（臺灣板橋地方法院檢察署97年度偵字第4959號
），本院判決如下：
    主  文
丙○○幫助共同意圖為自己不法之所有，以詐術使人將本人之物
交付，處拘役伍拾日，如易科罰金，以新臺幣壹仟元折算壹日。
    犯罪事實
一、丙○○於預見綽號「阿勇」之乙○○（乙○○此部分犯行未
    據起訴）及其所屬之詐欺集團蒐集行動電話門號，係供犯罪
    集團從事財產犯罪所用之情況下，猶仍基於縱有人以其申請
    辦理之行動電話門號實施財產犯罪亦無違其本意之幫助未必
    故意，於民國96年8 月7 日與乙○○前往位於不詳地點之通
    訊行，以丙○○名義申辦和信電信公司0000000000號行動電
    話門號，費用則由乙○○繳納，而將該行動電話門號出售予
    乙○○及其所屬之詐欺集團。嗣該詐欺集團成員即共同意圖
    為自己不法所有之犯意聯絡，先後為下列行為：
  (一)於民國96年8 月31日8 時許，由其中2 名姓名年籍不詳之成
    年人，冒充「保安警察第六總隊主任王俊銘」及「洪志祥警
    官」之名義，撥打電話向丁○○佯稱其帳戶被鎖定，丁○○
    需配合將金錢轉至指定之帳戶云云，致丁○○陷於錯誤，遂
    於同日13時許，前往臺灣中小企業銀行斗六分行，以臨櫃匯
    款之方式，將新臺幣（下同）60,000元整，匯至甲○○（經
    本院以97年度易字第119 號判決判處拘役50日確定）在臺北
    市○○○路○段289 號之第一商業銀行延吉分行所申辦帳號
    00000000000 號之帳戶內。並由其中1 名姓名年籍不詳之成
    年人利用丙○○申辦之0000000000門號與具有共同犯意聯絡
    之甲○○聯繫，於同日15時許共同前往第一商業銀行大直分
    行提領贓款，嗣丁○○發覺受騙，始報警循線查獲上情。
  (二)於96年8 月底某日，由乙○○在報紙分類廣告欄刊登徵人之
    訊息，並以門號0000000000號之行動電話作為聯絡電話，戊○○乃撥打電話應徵，並將其向中國信託銀行中和分行所開
    立帳戶之存摺及提款卡等物，交付與乙○○使用。乙○○及
    所屬詐欺集團成員中之姓名年籍不詳成年人，即於96年9 月
    6 日20時許，撥打電話予己○○，佯稱己○○在雅虎奇摩拍
    賣網所購買商品之付款方式需至自動提款機前重新設定云云
    ，使己○○陷於錯誤，依對方指示在臺南市○○○路○段19
    7 號中國信託銀行自動提款機前操作，將27,000元轉到戊○○之上開帳戶內。嗣己○○察覺有異，始報警循線查獲上情
    。
二、案經臺北市政府警察局大安分局報請臺灣臺北地方法院檢察
    署檢察官及臺北縣政府警察局中和分局報請臺灣板橋地方法
    院檢察署檢察官偵查起訴及移送併案。
    理  由
壹、程序部分：
    被告以外之人於審判外之陳述，雖不符刑事訴訟法第159 條
    之1 至之4 等4 條之規定，然若當事人於審判程序中同意作
    為證據，法院審酌該言詞陳述或書面陳述作成時之情況，認
    為適當者，亦得為證據；又當事人、代理人或辯護人於法院
    調查證據時，知有刑事訴訟法第159 條第1 項不得為證據之
    情形，而未於言詞辯論終結前聲明異議者，視為有前項之同
    意，同法第159 條之5 定有明文。此立法意旨在於傳聞證據
    未經當事人之反對詰問予以核實，原則上先予排除。惟若當
    事人已放棄反對詰問權，於審判程序中表明同意該等傳聞證
    據可作為證據；或於言詞辯論終結前未聲明異議，基於尊重
    當事人對傳聞證據之處分權，及證據資料愈豐富，愈有助於
    真實發見之理念，且強化言詞辯論主義，使訴訟程序得以順
    暢進行，上開傳聞證據亦均具有證據能力。查本件證人丁○○、甲○○、戊○○、己○○於警詢中之供述，具有被告以
    外之人審判外陳述之性質，屬傳聞證據，惟經本院依法提示
    予以調查，檢察官及被告均對此未表示異議，且經本院審酌
    該書面作成時無違法情事，應適宜為本案之證據。
貳、實體方面：
一、訊據被告丙○○對於販賣0000000000號行動電話門號與乙○○一情固坦承不諱，惟矢口否認有何幫助詐欺取財犯行，辯
    稱：我不知道乙○○是詐欺集團的人，且我同時亦將自己開
    立臺灣中小企業銀行迴龍分行帳號00000000000 號帳戶及永
    豐商業銀行五股分行開立帳號00000000000000號帳戶之存摺
    、金融卡販賣與乙○○，而前開販賣帳戶之行為已遭臺北地
    方法院判處有期徒刑4 月，本件販賣行動電話門號之行為為
    該案之想像競合犯，應為不受理判決云云。
二、經查：
  (一)被告販賣0000000000號行動電話門號與乙○○後，由乙○○
    及其所屬之詐欺集團成員用以聯繫甲○○前往提領被害人丁○○遭詐欺取財之贓款，及作為刊登徵人廣告聯繫之用，於
    取得應徵者戊○○之存摺、提款卡等物後對被害人己○○遂
    行詐欺取財之行為等情，此經證人乙○○於本院審理時、證
    人甲○○於警詢及本院審理時、證人丁○○、戊○○、己○○於警詢中證述明確（本院卷第41頁至第44頁、第58頁、第
    59頁、臺灣臺北地方法院檢察署96年度偵字第25717 號卷第
    14頁、第15頁、第5 頁至第8 頁、臺灣板橋地方法院檢察署
    97年度偵字第4959號卷第38頁、第39頁），並有臺灣中小企
    業銀行匯款申請書、第一商業銀行延吉分行96年9 月14日96
    一延吉字第51號函暨開戶資料、交易明細、和信電信通聯調
    閱查詢單、帳戶歷史交易查詢各1 份、客戶交易明細表2 張
    在卷可稽（臺灣臺北地方法院檢察署96年度偵字第25717 號
    卷第16頁至第18頁、第21頁、臺灣板橋地方法院檢察署97年
    度偵字第4959號卷第15頁至第18頁）。
  (二)被告固辯稱其不知乙○○是詐欺集團成員云云，惟證人乙○○於本院審理時證稱被告原先是要賣簿子，收簿子當天，有
    與被告聊到公司的情形，被告表示想來公司上班。進公司都
    要辦理電話，該電話號碼是與被告一起去辦的，錢是我出的
    ，申請後將電話交給老闆等語（本院卷第42頁、第43頁、第
    60 頁） ，惟依社會常情，一般正當經營之公司行號聘僱員
    工，實無要求應徵者先交付行動電話門號之理，且以現今一
    般人前往電信公司申辦門號使用並非難事，收費標準亦未因
    人而異，如非供作不法使用，應無另取得他人電話門號，而
    不以自己名義使用之必要。況被告除販賣行動電話門號外，
    另將其申辦之金融帳戶存摺、提款卡及密碼販賣與乙○○，
    亦經證人乙○○證述如前，以現今一般人申請存款帳戶極為
    容易而便利，且得同時在不同金融機構申請多數存款帳戶使
    用，故除非充作犯罪使用，並藉此躲避警方追緝，一般正常
    使用之存款帳戶，並無向他人購買帳戶存摺等物，而使用他
    人帳戶之必要。被告係為販賣金融帳戶存摺才與乙○○接觸
    、認識，其竟可將與自己關係重大之金融帳戶存摺、提款卡
    、密碼及行動電話門號，交付給素未謀面之乙○○，益徵被
    告交付上開帳戶及行動電話資料時，已有合理預見該帳戶及
    行動電話門號可能被詐騙集團作為詐財工具無訛。證人乙○○雖另證稱曾向被告表示公司是做職棒簽賭及幫老闆處理錢
    莊的事，被告就想要來上班，因而辦理電話等語（本院卷第
    43 頁 反面、第60頁），惟被告對於該公司名稱、負責人為
    何人、營運狀況、經營良窳均未細問，即將行動電話門號販
    賣與乙○○及所屬之詐欺集團，已與常情有悖，則被告辯稱
    係基於相信乙○○所言欲加入公司才將行動電話門號販賣與
    乙○○云云，尚難憑採。邇來佯稱監管帳戶、購物時扣款方
    式錯誤等詐欺取財之犯罪類型層出不窮，該等犯罪多係利用
    他人之門號以躲避警方追查，並迭經媒體廣為披載、報導，
    此應為常人本於一般認知能力所能知悉，被告既係心智健全
    之成年人，自當無不知之理，竟提供自己之行動電話門號供
    他人使用，足認其對於該行動電話門號遭用於詐欺取財使用
    有所預見，且亦無違其本意，其上開所辯，顯係卸責之詞，
    不足採信。
  (三)至被告另辯稱其同時以一行為販賣上開行動電話門號、臺灣
    中小企業銀行迴龍分行、永豐商業銀行五股分行帳戶之存摺
    與乙○○，就販賣帳戶之部分業經本院判決確定，本件販賣
    行動電話行為應不得再予論罪科刑云云，惟查：被告於本院
    96年度易字第3211號案件中供稱係將上開2 家銀行之存摺販
    賣給姓名年籍不詳綽號「阿雄」之人，有該案判決書1 份在
    卷可稽（臺灣臺北地方法院檢察署96年度偵字第3004號卷第
    2 頁至4 頁），惟乙○○之綽號為「阿勇」並非「阿雄」，
    且被告賣給乙○○之帳戶好像是郵局的，此經證人乙○○於
    本院審理時證述在卷（本院卷第44頁、第59頁），則被告辯
    稱其將行動電話門號販賣與乙○○之同時，亦將臺灣中小企
    業銀行迴龍分行、永豐商業銀行五股分行帳戶之存摺販賣與
    乙○○，即無實據。再者，被告除販賣行動電話門號外，尚
    販賣金融帳戶存摺與乙○○，固經證人乙○○證述如前，惟
    被告申請行動電話之96年8 月7 日即為交付簿子當天，此經
    證人乙○○與本院審理時證稱是在收簿子當天，有與被告聊
    到公司的情形，後來被告表示他想要上班，所以就陪被告一
    起去辦理電話等語在卷（本院卷第60頁），並有通聯調閱查
    詢單附卷可查（96年度偵字第25717 號卷第21頁），被告在
    96年度易字第3211號案件中雖交付與「阿雄」臺灣中小企業
    銀行迴龍分行、永豐商業銀行五股分行帳戶之存摺供作為該
    詐欺集團詐騙款項之用，被害人因而遭詐欺取財匯款至上開
    帳戶內，惟該詐欺集團之犯罪日期為97年8 月6 日，有上開
    判決書可查，足見該案犯罪事實之發生時間早於被告販賣帳
    戶與乙○○之時間，是被告所販賣與乙○○之帳戶並非上開
    臺灣中小企業銀行迴龍分行、永豐商業銀行五股分行帳戶，
    應可認定。本院認被告既將行動電話門號及臺灣中小企業銀
    行迴龍分行、永豐商業銀行五股分行帳戶分別販賣與乙○○
    及姓名年籍不詳綽號「阿雄」之人，即為數個行為，而非一
    行為觸犯數罪名之想像競合犯。
  (四)檢察官雖另認被告丙○○於96年8 月31日利用其申辦之行動
    電話門號與甲○○聯絡後，於同日15時許共同前往第一商業
    銀行大直分行提領被害人丁○○遭詐欺取財匯入甲○○帳戶
    內之贓款，而與乙○○、甲○○為詐欺取財罪之共同正犯等
    語，惟甲○○並非與被告而係與「小林」一起前往提領贓款
    ，該電話是由「小林」使用，此經證人甲○○於本院審理時
    證述明確（本院卷第58頁、第59頁），且被告所申辦之電話
    已由乙○○交給老闆「蘇中正」，亦經證人乙○○證述在卷
    （本院卷第43頁），是以被告申辦之行動電話門號既已由乙○○轉交與「蘇中正」，則證人甲○○證稱與其以電話聯繫
    及出面領款之人並非被告一情，即屬可採。是尚難僅憑被告
    販賣行動電話門號與乙○○及所屬之詐欺集團使用之行為，
    遽以認定被告主觀上即有參與乙○○所述之詐欺集團之故意
    ，而論以共同正犯。
  (五)綜上，被告確有幫助詐欺取財之未必故意至明，其所辯顯係
    卸責之詞，不足採信，本件事證明確，被告犯行堪以認定，
    應予依法論科。
三、按刑法上之幫助犯，係對於犯罪與正犯有共同之認識，而以
    幫助之意思，對於正犯資以助力，而未參與實施犯罪之行為
    者而言（最高法院75年度台上字第1509號、88年度台上字第
    1270號判決亦同此意旨）。是以，如未參與實施犯罪構成要
    件之行為，且係出於幫助之意思提供助力，即屬幫助犯，而
    非共同正犯。被告販賣行動電話門號予人使用之行為，並不
    能逕與向被害人施以欺罔之詐術行為等視，且亦無證據證明
    被告有參與詐欺取財犯行之構成要件行為，則其僅係對於乙○○所屬之詐欺集團遂行共同詐欺取財之犯行資以助力，核
    其所為係犯刑法第30條第1 項、第339 第1 項之幫助共同詐
    欺取財罪，並審酌被告非實際參與詐欺犯行，依刑法第30條
    第2 項之規定，按正犯之刑減輕之。公訴意旨認被告與乙○○、甲○○及所屬詐欺集團成員間就詐欺取財犯行有犯意聯
    絡及行為分擔，而為共同正犯，尚有未合，惟其基本事實同
    一，本院自得逕予審理而無庸變更起訴法條。再被告係提供
    行動電話門號之一幫助行為，幫助乙○○所屬之詐欺集團成
    員分別詐得被害人丁○○、己○○之財物，係一行為而觸犯
    2 個幫助詐欺取財罪，為想像競合犯，應從一重之幫助詐欺
    取財罪處斷。臺灣板橋地方法院檢察署檢察官移送併辦部分
    （犯罪事實一(二)部分），核與本件檢察官起訴並論罪科刑之
    事實係屬具有想像競合犯之裁判一罪關係，本院自得併予審
    理。爰審酌被告將行動電話門號提供他人詐欺取財使用，紊
    亂社會正常交易秩序，並使檢警難以追查緝捕，被害人難以
    追償，助長詐欺歪風，被告所造成之危害自非輕微，當應受
    有相當程度之刑事非難及被害人所受之損害等一切情狀，量
    處如主文所示之刑，並諭知易科罰金之折算標準，以資懲儆
    。
據上論斷，應依刑事訴訟法第299 條第1 項前段，刑法第30條第
1 項前段、第2 項、第339 條第1 項、第28條、第55條、第41條
第1 項前段，刑法施行法第1 條之1 判決如主文。
本案經檢察官郭昭吟到庭執行職務。
中    華    民    國    97    年    12    月    19    日
                  刑事第十八庭審判長法  官  胡宗淦
                                    法  官  游士珺
                                    法  官  林芳華
以上正本證明與原本無異。
如不服本判決應於收受送達後10日內向本院提出上訴書狀，並應
敘述具體理由；其未敘述上訴理由者，應於上訴期間屆滿後20日
內向本院補提理由書（均須按他造當事人之人數附繕）「切勿逕
送上級法院」。
                                書記官  林鈴芬
中    華    民    國    97    年    12    月    19    日
附錄本案論罪科刑法條
刑法第339條第1項
意圖為自己或第三人不法之所有，以詐術使人將本人或第三人之
物交付者，處5 年以下有期徒刑、拘役或科或併科1,000 元以下
罰金。


司法院資訊處製作；財團法人民間司法改革基金會備份。
